臺灣基隆地方法院刑事判決　　　　　　　　　　　　　九十二年度交訴字第一八號
　　公　訴　人　臺灣基隆地方法院檢察署檢察官
　　被　　　告　丙○○　男　三.
右列被告因過失致死案件，經檢察官提起公訴（九十二年度偵字第六四二號），嗣經
本院合議改採簡式審判程序審理，本院判決如左：
    主  文
丙○○因過失致人於死，處有期徒刑捌月，緩刑參年。
    事  實
一、丙○○於民國九十二年一月卅一日凌晨，駕駛車號ＨＶ－五七八０號自用小客車
    ，沿同向三車道之省道台二線內側車道，由金山往萬里方向行駛，於同日凌晨五
    時卅七分許，行經設有閃光黃燈之該省道四二公里二百廿公尺處（即金山鄉○○
    ○路三四之八號前）之交岔路口前，原應注意行車速度應依標線之規定（該處之
    標線標明速限為時速六十公里）；又駕駛人駕駛汽車，應遵守道路交通號誌之指
    示，而閃光黃燈表示「警告」，車輛應減速接近，注意安全，小心通過；再汽車
    行駛時，應注意車前狀況，並隨時採取必要之安全措施，依當時雖仍係夜間，然
    路面無缺陷、無障礙物、視距良好，別無不能注意之情事，竟疏於前開注意，以
    超過時速八十公里之速度超速行駛至前開交岔路口，適有亦疏未注意機器腳踏車
    在同向三車道以上之道路，均應以兩段方式進行左轉之賴同駕駛車號ＬＯＷ－三
    三六號重型機車亦沿前開道路同向行駛，並比丙○○先行駛至前開交岔路口，並
    未以兩段方式進行左轉，逕行左轉，欲往其住處即金山鄉○○○路一九巷行駛，
    丙○○因未履行前開注意，其注意前方之賴同騎乘前開機車正行左轉彎時，已距
    賴同五、六公尺，因而避煞不及，其前開自用小客車之右前車身猛力撞擊賴同所
    騎乘之前開機車，致賴同與其所騎乘之前開機車向上並向前飛起，賴同並撞擊丙
    ○○所駕前開自用小客車之前擋風玻璃而跌落於該自用小客車車前約一二．四公
    尺，其所騎乘之機車則跌落於其之前方約七．二公尺，致其受有頭部外傷併左下
    肢骨折，而導致顱內出血死亡。嗣警員甲○○到場處理車禍，尚未知曉何人駕駛
    車號ＨＶ－五七八０號自用小客車肇事時，丙○○即主動向其報告並接受裁判。
二、案經賴同之子丁○○訴由並經台北縣警察局金山分局報請臺灣基隆地方法院檢察
    署檢察官相驗後，偵查起訴。
    理  由
一、訊據被告對於疏未為右開之注意，致肇本件車禍，導致被害人賴同死亡之事實，
    均坦承不諱，此外，亦有道路交通事故現場圖、道路交通事故調查報告表、現場
    照片廿二幀附卷可稽。按行車速度應依標線之規定；又駕駛人駕駛汽車，應遵守
    道路交通號誌之指示，而閃光黃燈表示「警告」，車輛應減速接近，注意安全，
    小心通過；再汽車行駛時，應注意車前狀況，並隨時採取必要之安全措施，此在
    道路交通安全規則第九十三條第一項、第九十條、道路交通標誌標線號誌設置規
    則第二百十一條第一項第一款、道路交通安全規則第九十四條第三項分別定有明
    文，被告依當時之主、客觀情狀又無不能注意之情事，竟疏未注意及此而釀禍，
    其有過失至屬灼然。被害人賴同確因本件車禍死亡，亦經臺灣基隆地方法院檢察
    署檢察官督同檢驗員到場相驗屬實，製有勘驗筆錄、驗斷書、相驗屍體證明書各
    一份，並有相驗照片共卅一幀附卷足憑，是被告之過失行為與被害人之死亡間具
    有相當因果關係，亦足堪認定，從而被告應負過失致死罪責。又查，警員甲○○
    到場處理車禍，尚未知曉何人駕駛ＨＶ－五七八０號自用小客車肇事時，被告即
    主動向其報告並接受裁判，此業據警員甲○○於九十三年三月卅日到院證述屬實
    ，被告自已符合自首要件。復按，機器腳踏車在同向三車道以上之道路，均應以
    兩段方式進行左轉，此在道路交通安全規則第九十九條第一項第三款亦規定明確
    ，被害人賴同在屬同向三車道之右開路段，未以兩段方式進行左轉，而逕行左轉
    ，欲往其住處即金山鄉○○○路一九巷行駛，因而肇事，其對本身之死亡結果亦
    與有過失。另被告尚辯稱被害人賴同於案發時未依規定配戴安全帽，然證人即被
    害人之妻江玉女於本院九十三年三月卅日審理時證稱其自基隆長庚醫院回家時發
    現被害人之安全帽已被人撿回來，係連同被害人於案發時所載之菜、菜籃、其所
    穿之鞋子一起撿回來，放在家裏一樓之室內，據撿被害人之安全帽之人向其告稱
    被害人之安全帽係在案發交岔路口之右前方之外側車道之水溝邊撿回來的等語；
    證人江玉女並於本院九十三年四月十二日審理時偕同其所陳稱撿回被害人安全帽
    之證人賴春（為被害人之兄）到庭，渠證稱渠亦住在金山鄉○○○路一九巷內，
    渠在案發交岔路口之右前方之外側車道撿到被害人之安全帽，渠所撿到之安全帽
    即為九十二年度相字第四一號第五十頁第二張之照片所示之安全帽等語，渠雖又
    證稱警方處理現場完畢後，渠才至現場看並撿被害人之安全帽，渠撿安全帽之時
    間是早上七時餘，而九十二年度相字第四一號第二０頁第一張照片則係天色即將
    亮、警車尚在現場處理車禍（非如九十二年偵字第六四二號卷內之現場照片係檢
    察官相驗時命台北縣警察局金山分局刑事組員警重至現場所拍之照片，該時天色
    已全亮，見九十二年度相字第四一號第二六頁勘驗筆錄並該等照片黏貼頁載明「
    台北縣警察局金山分局」，而本件趕至現場處理車禍之警員乙○○、甲○○則係
    屬台北縣警察局金山交通分隊）之照片，然由該照片顯示案發交岔路口之右前方
    之外側車道並無安全帽掉落，但此或係由於案發時間已久，證人賴春對於其撿到
    被害人安全帽之時間係在警方來之前或之後或警方正在處理車禍之際，已有所淡
    忘所致，徵諸前開驗斷書之「其他部份」欄亦記載「一、檢視死者所穿戴安全帽
    ．．．紅色烤漆斑痕處。諭三組警員拍照存證。」，再考諸九十二年度相字第四
      一號第五十頁第二張之照片所示之安全帽左前方確有紅色烤漆之斑痕，而被告
      所駕前開自用小客車亦屬紅色，非惟如是，前開驗斷書尚有記載死者上衣破損
      處及長褲左褲管亦有紅色烤漆斑痕，並攝有相驗照片附卷可稽，可見該等紅色
      烤漆斑痕俱屬被告車輛之烤漆無疑，綜此，本院尚無從斷定被害人無依規定配
      戴安全帽，被告又辯以，被害人彈飛至其前擋風玻璃時，因其未戴安全帽或未
      依規定繫牢，所以其之頭撞及前擋風玻璃時，其之頭髮嵌在前擋風玻璃上，此
      可採驗確定之云云，然被告係以超過時速八十公里之速度超速行駛，此由現場
      遺留之被告自用小客車之煞車痕長達四七餘公尺即可推算知之，則任一已依規
      定配戴並繫牢安全帽之機車騎士受到此猛力之撞擊，在向前並向上彈起之過程
      中，安全帽與頭顱脫離亦屬事理之常，未可以此即質疑被害人未依規定配戴安
      全帽或未繫緊扣環。末以，本件車禍經送鑑定，台灣省台北縣區車輛行車事故
      鑑定委員會鑑定意見認為被告駕駛自用小客車行經路口未減速慢行反超速行駛
      為肇事原因，被害人則未依規定二段式左轉，有違規定，台灣省車輛行車事故
      覆議鑑定委員會鑑定意見則認為被告於凌晨駕駛自用小客車，行經閃光黃燈號
      誌路口，未減速慢行反嚴重超速行駛為肇事原因，此有該二委員會之鑑定意見
      書各一紙在卷足考，與本院前開認定殊無二致。
二、核被告所為，係犯刑法第二百七十六條第一項之過失致死罪。被告犯後自首，自
    應依刑法第六十二條前段之規定，減輕其刑。爰審酌本件車禍中被告之過失程度
    甚大、被害人與有過失之程度較輕、造成之人命損害、被告未與被害人家屬達成
    和解等一切情狀，量處如主文所示之刑。被告前未曾受有期徒刑以上刑之宣告，
    此有台灣高等法院被告全國前案紀錄表一紙在卷可稽，其因一時過失，致罹刑典
    ，其經此次罪刑宣告之教訓，當知所警惕，信無再犯之虞，且被告已賠付新台幣
    （下同）一百四十萬元之強制責任險理賠金額及卅萬元之殯葬費，尚不可謂其無
    和解誠意，本院認其刑以暫不執行為適當，又審酌本案未達成民事和解，爰併予
    宣告緩刑三年，以啟自新。
據上論斷，應依刑事訴訟法第二百七十三條之一第一項、第二百九十九條第一項前段
，刑法第二百七十六條第一項、第六十二條、第七十四條第一款，罰金罰鍰提高標準
條例第一條前段，判決如主文。
本案經檢察官林秋田到庭執行職務
中　　　華　　　民　　　國　　　九十三　　　年　　　四　　　月　　廿七　日
                                      臺灣基隆地方法院交通法庭
                                          法　  官    曾 雨 明
右正本證明與原本無異。
對於本件判決如有不服，應於收受送達後十日內，向本院提出上訴書狀，上訴於臺灣
高等法院，並按他造當事人之人數附具繕本。
                                          書 記 官    陳 碧 玉
中　　　華　　　民　　　國　　　九十三　　　年　　　四　　　月　　廿七　日
附錄論罪法條
刑法第二百七十六條第一項：
因過失致人於死者，處二年以下有期徒刑、拘役或二千元以下罰金。
